# 股份支付与股权激励的关系是啥？

提问人：木叶白牙 时间：2016-04-11 22:39:37
老师您好： 股份支付与股权激励的关系是啥？

回答人：chenyiwei
“股份支付”是一个会计概念，即指企业为获取职工和其他方提供服务而授予权益工具或者承担以权益工具为基础确定的负债的交易，具备如《讲解 2010 》P181所述的三项特征。 “股权激励”是一个证券监管或法律范畴的概念，特指针对本企业或关联企业的员工为受益对象、且使得激励对象的获益与本企业股价未来的变动直接挂钩的一种薪酬形式。 所以，“股份支付”与“股权激励”两者有交叉，但不一定重叠。
类似的概念还有“反向购买”和“借壳上市”。 “反向购买”是一个会计概念，是指在法律上被购买方的原控制人在交易完成后成为法律上购买方的控制人的非同一控制下合并交易中，用于编制合并报表的一种特殊会计方法。 “借壳上市”是法律概念或者证券监管概念，特指《上市公司重大资产重组管理办法》第十三条所指的交易行为，即“自控制权发生变更之日起，上市公司向收购人及其关联人购买的资产总额，占上市公司控制权发生变更的前一个会计年度经审计的合并财务会计报告期末资产总额的比例达到100%以上”。 因此，是否构成借壳上市，是根据交易的法律形式来判断；但在编制合并报表时是否采用反向购买会计方法，就要根据经济实质来判断。完全可能出现这样的情况：上市公司和重组方通过一定的架构设计安排在法律形式上规避了《上市公司重大资产重组管理办法》
第十三条的规定，没有被认定为借壳上市，但在会计上仍依据其经济实质认为其所构造的一系列交易构成“一揽子交易”，从而重组完成后上市公司的合并报表需按反向购买方法编制。
总之，这些问题就是会计和法律的不同范畴的问题，针对不同范畴的问题要有不同的思维方式，要看到其共同点，更要看到其区别，不能以一个范畴的概念来代替另一个范畴内的概念。

提问人：木叶白牙 时间：2016-04-12 18:21:30
陈版您好： 是否可以这样理解，即使按照账面净资产平价将本公司股权转给员工或提供劳务的一方，也是股份支付，但是这种形式就不能叫做股权激励了，因为对方支付了对价，且不存在未来收益的预期？

回答人：chenyiwei
在法律上，这种情况仍可能被称为股权激励，因为股权激励不一定都是低价转让，这个含义强调的是对员工的激励作用。授予后立即可行权的主要是用于补偿过去的服务，就不能称为股权激励。